最高法院刑事判決　　　　　　九十六年度台上字第三四０一號
上　訴　人　甲○○
上列上訴人因搶奪等罪案件，不服台灣高等法院中華民國九十六
年四月二十六日第二審判決（九十六年度上訴字第二０三號，起
訴案號：台灣板橋地方法院檢察署九十四年度核退偵字第六０一
號、九十四年度偵字第九五０二、一三二０八號），提起上訴，
本院判決如下：
    主    文
上訴駁回。
    理    由
一搶奪部分：
按刑事訴訟法第三百七十七條規定，上訴於第三審法院，非以判
決違背法令為理由，不得為之。是提起第三審上訴，應以原判決
違背法令為理由，係屬法定要件。如果上訴理由狀並未依據卷內
訴訟資料，具體指摘原判決不適用何種法則或如何適用不當，或
所指摘原判決違法情事，顯與法律規定得為第三審上訴理由之違
法情形，不相適合時，均應認其上訴為違背法律上之程式，予以
駁回。此部分上訴人即被告甲○○上訴意旨略稱：(一)、原判決指
上訴人於原審言詞辯論終結前均未就所調查之證據主張有刑事訴
訟法第一百五十九條不得為證據之情形，然上訴人不諳法律之規
定，原審亦未告知上訴人上開訴訟上之權益，即以上訴人未爭執
證據之證據能力，引為不利上訴人之論斷，實有失公允，亦難甘
服；(二)、被害人林雙汝未能確切指認上訴人即當時搶嫌，本案亦
無其他補強證據足資佐證，不得以被害人之證言及上訴人拾獲搶
嫌丟棄之被害人物品作為判決之依據。(三)、上訴人於原審請求傳
喚被害人及共犯蕭創隆，原審未予傳喚到庭踐行調查程序，剝奪
上訴人聲請調查及詰問之權利，實有調查未盡之可議等語。
惟查證據之取捨與其證明力之判斷，以及事實有無之認定，屬事
實審法院之職權，苟其取捨證據與判斷證據證明力並不違背經驗
法則及論理法則，即不容任意指為違背法令，而執為第三審適法
之上訴理由。此部分原判決認定上訴人有原判決事實欄所載之搶
奪犯行，係以上訴人雖否認有此部分之犯行，惟依憑被害人於第
一審具結之證言，及被害人自警詢起即對被害經過證述甚明並均
指認騎乘機車之歹徒即為共犯蕭創隆，其指認前後一致。且經警
起獲上訴人所持有被害人被搶之手提包，係上訴人持往陳金威家
中放置乙節，業經陳金威證述在卷，上訴人與蕭創隆亦均陳稱與
陳金威並無仇恨，衡情陳金威應無攀詞誣陷之理。參酌被害人亦
指認陳金威非搶奪其手提包者，足以證明該被搶之手提包係上訴
人放置陳金威家中無訛，綜合以觀，此部分事證已明。上訴人雖
請求再傳訊被害人及共犯蕭創隆（原判決誤載為甲○○），然因
被害人於第一審已到庭作證，蕭創隆於第一審並無對上訴人不利
之證言，核無再予傳喚必要；另上訴人請求調閱搶奪發生處路口
之錄影帶部分，經函調結果，據稱錄影帶之錄影已在七日後覆蓋
，無法取得，有林口鄉公所函可查等，予以說明，認上訴人成立
刑法第三百二十五條第一項之搶奪罪，並以第一審法院經比較刑
法修正前後之規定，適用最有利於上訴人之修正前刑法規定論處
（並為累犯），於法定刑內量處其刑，經核於法均無不合，因而
駁回上訴人在第二審之上訴，已詳敘其所憑之證據及認定之理由
，所為論斷，均有卷存證據資料可資覆按，從形式上觀察，原判
決此部分並無違背法令情形。查第一審判決已詳為說明因上訴人
對法院調查之證據，均未主張有刑事訴訟法第一百五十九條不得
為證據之情形，適用同條之五之規定，自應認所調查之證據均有
證據能力，有第一審判決可參，是上訴人自已知悉上開情事，苟
其認本件證據有上揭法律規定不具證據能力之情形，亦可於原審
辯論終結前提出異議，乃其不此之圖，於原審判決後始主張其不
諳法律之規定，法院亦未告知其有上開權益云云，自非適法之上
訴理由。又原判決除以被害人指證被搶之事實外，並以上訴人持
有被害人遭搶奪之手提包，證人陳金威則證稱該手提包為上訴人
持往其住處放置，被害人亦指認陳金威非行搶之人，陳金威應無
誣陷可能等為其證據，再參酌上訴人於警詢、偵查中供稱該手提
包係在陳金威家中自行取得並使用（九十四年度偵字第九五０二
號偵查卷第十二頁、九十四年度核退偵字第六０一號卷第一四一
頁），於第一審仍陳稱該手提包非其拿去陳金威家中等語（第一
審卷第一四一頁），嗣於第一審再供陳該手提包係其在路上拾獲
丟置於周金明（即陳金威之兄）房間等語（第一審卷第一八一頁
），所述前後不符，無法就其如何取得被害人之手提包為合理之
說明，原判決據為論斷上訴人確有搶奪犯行，不能任指有違反經
驗法則或論理法則。至上訴人再請求傳訊被害人及共犯蕭創隆部
分，因被害人於第一審已經法官合法訊問，並於訊問時由上訴人
及檢察官等進行詰問，其就相關事實陳述明確別無訊問之必要，
依刑事訴訟法第一百九十六條規定，本不得再行傳喚。況上訴人
於原審再請求傳訊被害人，係要求被害人再指認一次，原判決既
未以被害人是否指認上訴人作為上訴人有無犯行之唯一依據，上
訴人上開請求，亦不影響原判決之論斷；共同被告蕭創隆於第一
審審理時並無對上訴人不利之證言，原審認本件事證已臻明確，
未依聲請再行傳喚被害人、蕭創隆，並已說明其無傳喚必要之理
由，自無應予調查之證據而未予調查可言，亦不能任意指為違法
。上訴意旨置原判決所為明白論斷於不顧，專憑其個人之意見，
就原判決理由已經詳細說明之事項，及原審採證認事之職權行使
，漫事爭執，難認已符合首揭法定之第三審上訴要件，此部分之
上訴違背法律上之程式，應予駁回。
二竊盜部分：
按刑事訴訟法第三百七十六條所列各罪之案件，經第二審判決者
，不得上訴於第三審法院，法有明文。本件上訴人所犯刑法第三
百二十條第一項竊盜罪部分，核屬刑事訴訟法第三百七十六條第
二款之案件，依首開說明，既經第二審判決，自不得上訴於第三
審法院。上訴人竟復提起上訴，顯為法所不許，應予駁回。
據上論結，應依刑事訴訟法第三百九十五條前段，判決如主文。
中　　華　　民　　國　九十六　年　　六　　月  二十八  日
                      最高法院刑事第一庭
                          審判長法官  董　明　霈
                                法官  林　茂　雄
                                法官  張　祺　祥
                                法官  呂　永　福
                                法官  魏　新　和
      本件正本證明與原本無異
                                      書  記  官
中　　華　　民　　國　九十六　年　　七  　月 　 三    日
                                                    Ｍ
